【裁判字號】    99,聲,286
【裁判日期】    991213
【裁判案由】    聲明異議
【裁判全文】
臺灣板橋地方法院民事裁定               99年度聲字第286號
異  議  人
即受取權人  謝星祥
相  對  人
即 提存 人  黃進成
            林獻瑜
            黃進棋
            黃進賜
            黃鵬錡
            李官謙
            李達
            李朝憲
上列當事人間清償提存事件，異議人對於民國99年11月23日本院
提存所所為之99年度存字第2393號准予相對人提存之處分聲明異
議，本院裁定如下：
    主  文
異議駁回。
    理  由
一、按「關係人對於提存所之處分，得於處分通知書送達關係人
    翌日起十日之不變期間內，提出異議。提存所認前項異議有
    理由時，應於十日內變更原處分，並將通知書送達關係人；
    認異議無理由時，應於十日內添具意見書，送請法院裁定之
    。」、「法院認異議為有理由時，應以裁定命提存所為適當
    之處分，認異議為無理由時，應駁回之。前項裁定，應自收
    受異議之日起十日內為之，並應附具理由，送達提存所及關
    係人。對於法院之裁定，得為抗告。但不得再抗告。」，提
    存法第24條、第25條定有明文。
二、異議意旨略以：異議人因相對人所提出之價錢低於市價，而
    不同意出售，市價每坪約新臺幣（下同）1萬3千元，而相對
    人僅願依每坪9千5百元購買。當初商談時，雙方同意另塊畸
    零地（地號：546號）一併交易協商，但尚未談攏。爰聲明
    異議等語。
三、按提存事件係屬非訟事件，提存所僅得就形式上之程式為審
    查，凡提存人主張之原因事實合於提存法第9條及其施行細
    則第3條規定審查之範圍，即應准予提存，而關乎實體之原
    因事實，提存所無權為審查、認定。又提存法施行細則第20
    條第5款後段並規定：「清償提存，關於提存原因之證明文
    件，無庸附具。」，可知提存人辦理清償提存時，有無實體
    法律關係存在或辦理清償提存後是否發生債之關係消滅之效
    力，非提存所所得審認，如有爭執，應訴請法院確認。至於
    受取權人即異議人在實體法上如無受領之權利或所為提存不
    符債之本旨，依提存法第22條規定，其提存並不因而發生清
    償之效力。查相對人聲請清償提存，既依提存法第9條規定
    作成提存書載明提存人、受取權人之姓名、住址、提存物之
    名稱、種類、數量及提存原因，連同提存通知書、相關證明
    文件提出提存所，提存所審查結果，認已合規定之程式，因
    而准予提存，核無不合。又異議人上開所稱縱然屬實，亦屬
    兩造間實體上法律關係存否之爭執，揆諸上揭說明，尚非提
    存所所得加以審究。從而，本院提存所據此為准予提存之處
    分，要無不當。異議人猶執陳詞，指摘原處分不當，求予廢
    棄，非有理由，應予駁回。
據上論結，本件聲明異議為無理由，依提存法第25條第1 項裁定
如主文。
中    華    民    國    99    年    12    月    13    日
                  民事第三庭    法  官  楊千儀
以上正本係照原本作成。
如不服本裁定應於送達後10日內向本院提出抗告狀，並繳納抗告
費新臺幣1,000元。
中    華    民    國    99    年    12    月    13    日
                                書記官  劉鴻傑

司法院資訊處製作；財團法人民間司法改革基金會備份。
